臺灣橋頭地方法院民事判決
111年度橋簡字第596號
原      告  明台產物保險股份有限公司

法定代理人  松延洋介
訴訟代理人  莊喬能  
被      告  高政煜  


            李祥瑋  
上列當事人間請求侵權行為損害賠償(交通)事件，本院於民國11
1年9月28日言詞辯論終結，判決如下：
    主  文
一、被告應連帶給付原告新臺幣20萬3,041元，及自民國111年7
    月30起至清償日止，按年息5%計算之利息。
二、訴訟費用由被告連帶負擔。
三、本判決第一項得假執行；但被告如以新臺幣20萬3,041元為
    原告預供擔保，得免為假執行。
    事實及理由
一、被告李祥瑋經合法送達，未於言詞辯論期日到場，核無民事
    訴訟法第386 條各款所列情形，爰依原告聲請，由其一造辯
    論而為判決。
二、原告主張：原告承保車牌號碼000-0000號自用小客車（下稱
    甲汽車）之車體損失險，於民國109年3月27日16時許，由訴
    外人林世淇駕駛行經高雄市左營區中華陸橋由北往南方向內
    側車道時，因被告高政煜適駕駛車牌號碼000-0000（下稱乙
    汽車）違規跨越雙白線變換至內側車道到甲汽車前，被告李
    祥瑋所駕駛車牌號碼000-0000號自用小客車（下稱丁汽車）
    亦突然違規跨越雙白線變換至內側車道到乙汽車前方由訴外
    人葉芳如駕駛之AMP-5655號自用小客車（下稱丙汽車）前，
    葉芳如、高政煜見狀均緊急煞車，致行駛於乙汽車後之林世
    淇因不及閃避而自後追撞乙汽車，再依序向前推撞丙汽車及
    丁汽車（下稱系爭車禍），甲汽車因而受損，原告已依保險
    契約賠付甲汽車之修繕費用新臺幣（下同）99萬4,999元（
    含零件95萬0,350元、工資4萬4,649元，原告就零件部分僅
    請求折舊後之15萬8,392元），爰依侵權行為、保險代位法
    律關係，提起本件訴訟等語。並聲明：被告應連帶給付原告
    20萬3,041元，及自追加起訴狀繕本送達最後一位被告翌日
    起至清償日止，按年息5%計算之利息。
三、被告高政煜則以：我認為林世淇車速過快且沒有煞住，也有
    過失等語，資為抗辯。並聲明：原告之訴駁回。被告李祥瑋
    未於言詞辯論期日到庭爭執，亦未提出書狀做何聲明或陳述
    。
四、本院之判斷：
  ㈠按因故意或過失，不法侵害他人之權利者，負損害賠償責任
    ；數人共同不法侵害他人之權利者，連帶負損害賠償責任；
    汽車、機車或其他非依軌道行駛之動力車輛，在使用中加損
    害於他人者，駕駛人應賠償因此所生之損害，但於防止損害
    之發生，已盡相當之注意義務者，不在此限，民法第184條
    第1項前段、第185條第1項、第191條之2分別定有明文。再
    按變換車道時，應讓直行車先行，並注意安全距離，道路交
    通安全規則第98條第1項第6款定有明文，又禁止變換車道線
    ，用以禁止行車變換車道，雙白實線為雙邊禁止變換車道線
    ，道路交通標誌標線號誌設置規則第167條第1項、第2項亦
    已明定。又按被保險人因保險人應負保險責任之損失發生，
    而對於第三人有損失賠償請求權者，保險人得於給付賠償金
    額後，代位行使被保險人對於第三人之請求權；但其所請求
    之數額，以不逾賠償金額為限，為保險法第53條第1項明定
    。經查：
    ⒈高政煜前就系爭車禍，對林世淇提起刑事過失傷害罪之告
      訴，經檢察官提起公訴，本院刑事庭以110年度交簡上字
      第30號判決林世淇無罪確定（下稱系爭刑案）。依系爭刑
      案審理中所勘驗甲汽車之車輛行車紀錄器畫面結果，系爭
      車禍碰撞經過如下：「51：44李祥瑋之丁汽車向左偏移行
      駛，擬跨越雙白線變換至內側車道，此時，甲汽車與乙汽
      車也行駛至中華陸橋上；51：45葉芳如駕駛之丙汽車煞車
      燈亮起，李祥瑋駕駛之丁汽車持續向左偏移行駛；51：46
      高政煜駕駛之乙汽車左轉方向燈亮起，李祥瑋駕駛之丁汽
      車持續向左偏移行駛；51：47高政煜駕駛之乙汽車變換至
      內側車道，此時，丙汽車行駛在乙汽車前方，乙汽車行駛
      在甲車前方；51：48李祥瑋駕駛之丁汽車跨越雙白線變換
      至內側車道，同時間，高政煜駕駛之乙汽車煞車燈亮起；
      51：50高政煜駕駛之乙汽車煞停，靜止在中華陸橋上由北
      往南方向數來第1支燈桿處；51：51林世淇駕駛之甲汽車
      追撞前方高政煜駕駛之乙汽車；51：52高政煜駕駛之乙汽
      車再推撞前方葉芳如駕駛之丙汽車」(見交簡上卷第83至8
      5頁)，顯見於系爭車禍發生前，原先有前方之李祥瑋變換
      車道未禮讓直行之葉芳如先行並違規跨越雙白線，導致葉
      芳如需左偏並緊急煞停，復有高政煜未禮讓林世淇直行，
      並自外側車道違規跨越雙白線切至其前方，隨即因葉芳如
      煞停亦緊急煞停，始致林世淇因兩車間距突然減縮，不及
      採取閃煞等迴避措施而生追撞。審諸雙白實線規範目的在
      於避免同向車輛任意變換車道，用以保護同向行車之安全
      ，如無被告跨越雙白實線之違規行為，應不致使同向後車
      自後撞擊而發生系爭車禍，此亦與高雄市政府交通局車輛
      行車事故鑑定委員會及高雄市車輛行車事故鑑定覆議會之
      鑑定結果相符（見交簡上卷第109頁至第110頁、第117至1
      18頁），堪認被告違規跨越雙白線變換車道，就系爭車禍
      之發生有過失甚明。
    ⒉高政煜雖辯稱林世淇車速過快且沒有煞住，就系爭車禍之
      發生也有過失等語。然查，系爭車禍之路段速限為時速40
      公里，有道路交通事故調查報告表可參（見警卷第69頁）
      ，而葉芳如於警詢中陳稱：事故當時我時速約30公里左右
      等語(見警卷第22至26頁)，核與林世淇於警詢、偵查中自
      陳事故當時行車時速約30、40公里等語(見警卷第4頁、偵
      卷第10頁）大致相符，並無證據可證明林世淇車速已超過
      時速40公里，且林世淇未能及時煞停，係因高政煜違規跨
      越雙白實線變換車道至其前方，反應不及所致，業如前述
      ，高政煜前揭所辯，並非可取。
    ⒊從而，系爭車禍係因被告跨越禁止變換車道線之過失行為
      所致，且為甲汽車損害之共同原因，依民法第185條第1項
      規定，被告應連帶負損害賠償之責，且原告已依約賠付甲
      汽車之維修費用，依保險法第53條第1項規定，原告於賠
      償金額範圍內，取得向被告代位求償之權利，堪以認定。
  ㈡再按請求賠償物被毀損所減少之價額，得以修復費用為估定
    之標準，但以必要者為限（如修理材料以新品換舊品，應予
    折舊）《最高法院77年度第9次民事庭會議決議(一)意旨可資
    參照》。依行政院所頒固定資產耐用年數表及固定資產折舊
    率表，非運輸業用客車、貨車之耐用年數為5年，甲汽車因
    系爭車禍受損之維修費用為99萬4,999元（含零件95萬0,350
    元、工資4萬4,649元），有統一發票、估價單可資為憑（見
    本院卷第21頁至第27頁），惟甲汽車毀損部分之修復，其材
    料係以新品代替舊品，故原告以修復費用為損害賠償之依據
    時，自應將材料折舊部分予以扣除。而系爭汽車係103年2月
    出廠，有行車執照在卷可參（見本院卷第11頁），迄受有車
    損時即109年3月27日，已逾耐用年限，則零件部分僅得請求
    折舊後之殘值15萬8,392元【計算方式：殘價＝取得成本÷(耐
    用年數＋1)即95萬0,350元÷(5+1)≒15萬8,392元（小數點以下
    四捨五入，下同）】，加計不必折舊之工資費用後，原告得
    請求20萬3,041元（計算式：15萬8,392元+工資4萬4,649元=
    20萬3,041元）。
五、綜上所述，原告依侵權行為、保險代位法律關係，請求被告
    連帶給付20萬3,041元，及自追加起訴狀繕本送達最後一位
    被告翌日即111年7月30日起（見本院卷第145至147頁）至清
    償日止，按年息5%計算之利息，為有理由，應予准許。
六、本件為依民事訴訟法第427條第1項適用簡易程序所為被告敗
    訴之判決，依同法第389條第1項第3款，依職權宣告假執行
    。並依職權宣告被告如供相當之擔保，得免為假執行。
七、本件事證已臻明確，兩造其餘主張陳述及所提之證據，經審
    酌後於本件判決結果無影響，爰不逐一論述，附此敘明。
八、據上論結，原告之訴為有理由，判決如主文。
中　　華　　民　　國　　111 　年　 10 　　月　 13　　日
          　　    橋頭簡易庭  法    官    張立亭  
以上正本係照原本作成。
如不服本判決，應於送達後20日內，向本院提出上訴狀並表明上
訴理由，如於本判決宣示後送達前提起上訴者，應於判決送達後
20日內補提上訴理由書（須附繕本）。
中　　華　　民　　國　　111 　年　　10　　月　 13　　日 
                               書　記　官  許雅瑩